【裁判字號】    99,交聲,1118
【裁判日期】    990827
【裁判案由】    違反道路交通管理處罰條例聲明異議
【裁判全文】
臺灣桃園地方法院交通事件裁定        99年度交聲字第1118號
移送機關即
原處分機關  交通部公路總局新竹區監理所
異  議  人
即受處分人  甲○○
上列異議人因違反道路交通管理處罰條例案件，對交通部公路總
局新竹區監理所於民國99年8月2日所為之處分（原處分案號：桃
監裁罰字第裁52-DB0000000號），聲明異議，本院裁定如下：
    主  文
原處分撤銷。
甲○○汽車駕駛人，駕駛汽車經測試檢定酒精濃度超過規定標準
，處罰鍰新臺幣參萬元，壹年內不得考領普通重型機車駕駛執照
，並應接受道路交通安全講習。
    理  由
一、原處分意旨略以：異議人即受處分人甲○○於民國99年7 月
    28日晚間9時31分許，駕駛車牌號碼F65-822號普通重型機器
    腳踏車，行經桃園縣桃園市○○○街256 號前，為警舉發「
    酒後騎乘重機車，經休息十五分鐘以上，測得酒精值達每公
    升○點四六毫克」，並填掣桃警局交字第DB0000000 號舉發
    違反道路交通管理事件通知單（下稱舉發單）舉發。嗣經原
    處分機關以異議人有「汽車駕駛人酒精濃度超過規定標準」
    、「領有小型車駕駛執照駕駛重型機器腳踏車」（原處分機
    關贅載「普通」二字）之違規行為明確，爰分別依道路交通
    管理處罰條例第三十五條第一項第一款、第二十四條第一項
    第二款、第二十二條第一項第四款等規定，裁處異議人罰鍰
    各新臺幣（下同）三萬元、一千八百元、吊扣駕駛執照十二
    個月，並施以道安講習云云。
二、聲明異議意旨略以：伊於上開時、地，因違規酒駕並持大貨
    車職業駕駛執照駕駛前述普通重型機器腳踏車為警查獲、告
    發，伊已於99年8月2日繳納罰鍰共三萬一千八百元，惟伊僅
    有一張大貨車職業駕駛執照，且目前任職於大榮貨運公司擔
    任駕駛送貨員，公司規定若無駕照即無法任職，如吊扣伊賴
    以維生之大貨車職業駕駛執照，伊全家生計立刻出問題，伊
    必須保障工作，維持生計，爰依法聲明異議，請求撤銷吊扣
    駕照之處分等語。
三、按汽車駕駛人飲用酒類或其他類似物後，其吐氣所含酒精濃
    度超過每公升○點二五毫克，不得駕車。汽車駕駛人駕駛汽
    車經測試檢定有酒精濃度超過規定標準者，處一萬五千元以
    上六萬元以下罰鍰，並當場移置保管該汽車及吊扣駕駛執照
    一年。汽車駕駛人有第三十五條第一項規定之情形者，應接
    受道路交通安全講習，道路交通安全規則第一百十四條第二
    款、道路交通管理處罰條例第三十五條第一項第一款、第二
    十四條第一項第二款分別定有明文。次按汽車駕駛執照為駕
    駛汽車之許可憑證，由駕駛人向公路監理機關申請登記，考
    驗及格後發給之。汽車駕駛人經考驗及格，未領取駕駛執照
    前，不得駕駛汽車。汽車駕駛人，領有小型車駕駛執照，駕
    駛重型機器腳踏車者，處一千八百元以上三千六百元以下罰
    鍰，並禁止其駕駛，道路交通安全規則第五十條、道路交通
    管理處罰條例第二十二條第一項第四款亦有明文。再按汽車
    駕駛人違反本條例規定，應受吊扣駕駛執照處分，於汽車駕
    駛人係無駕駛執照駕車者，在所規定最長吊扣期間內，不得
    考領駕駛執照，道路交通管理處罰條例第六十七條第六項規
    定參照。
四、又道路交通管理處罰條例第六十八條於94年12月14日修正公
    布，並自95年3月1日施行（又該條雖於99年5月5日復經修正
    公布，惟其施行日期仍待行政院以命令定之，故現仍未生效
    ）。該條文於修正前係規定：汽車駕駛人，因違反本條例及
    道路交通安全規則之規定，受吊扣或吊銷駕駛執照處分時，
    吊扣或吊銷其持有各級車類之駕駛執照；修正後則規定為：
    汽車駕駛人，因違反本條例及道路交通安全規則之規定，受
    吊銷駕駛執照處分時，吊銷其持有各級車類之駕駛執照。觀
    諸該修正條文之立法理由略以：原條文將違法或違規駕駛人
    所持有各級車類之駕駛執照一併吊扣或吊銷，失之過酷，影
    響人民工作及生活甚鉅，爰修正之等語，其立法意旨在於違
    規行為對道路交通秩序之維持及道路交通安全已生較大之影
    響，故規定吊扣或吊銷其持有各級車類之駕駛執照，以限制
    其繼續駕車行駛道路之權利，此屬駕駛行為之限制，並不因
    所持駕駛執照種類不同而有所差異。又酒醉駕車行為係製造
    法所不容許之風險，以風險製造之立場觀察，雖不因駕駛車
    輛種類之不同致有所差別，但從風險實現觀點而言，酒醉駕
    駛車類之不同，其對於交通安全衍生之實害結果亦有差異，
    如駕駛人駕駛低一級之車類違反道路交通管理處罰條例規定
    時，不論其所造成之實害結果，一律吊扣駕駛人所持有之各
    類駕駛執照，亦有違相同事件相同處理，不同事件不同處理
    之平等原則。是以，駕駛人有違反道路交通管理處罰條例第
    三十五條第一項第一款規定致受有吊扣駕駛執照處分時，依
    修正後同條例第六十八條規定暨其立法意旨，僅能吊扣行為
    人違法或違規當時所駕駛車輛之駕駛執照，不得再吊扣行為
    人所持有、與駕駛違規車輛無關之其他各級車類駕駛執照。
五、經查：
（一）異議人有於上揭時、地飲酒後駕駛車牌號碼F65-822 號普
      通重型機器腳踏車，行經桃園縣桃園市○○○街256 號，
      為警查獲並測得其呼氣酒精濃度達零點四六毫克之違規行
      為，而予以掣單舉發，該舉發單業經異議人簽收，嗣經原
      處分機關以異議人有「汽車駕駛人酒精濃度超過規定標準
      」、「領有小型車駕駛執照駕駛重型機器腳踏車」之違規
      行為明確，爰分別依道路交通管理處罰條例第三十五條第
      一項第一款、第二十四條第一項第二款等規定，分別裁處
      異議人罰鍰三萬元、一千八百元、吊扣駕駛執照十二個月
      ，並施以道安講習等情，為異議人所是認，並有酒精濃度
      檢測單、舉發單及裁決書附卷可稽，是異議人有於飲酒後
      駕駛普通重型機器腳踏車之行為，洵堪認定。
（二）異議人於飲酒後駕駛普通重型機器腳踏車而有違反道路交
      通安全規則之行為，依法應受之處分為限制其駕駛普通重
      型機器腳踏車之權利，惟異議人於本件行為時，僅持有大
      貨車職業駕駛執照，而未領有普通重型機器腳踏車駕駛執
      照，有汽車駕駛人經歷證明書在卷可稽，是異議人顯無普
      通重型機器腳踏車駕駛執照可供吊扣，則原處分機關逕行
      吊扣其大貨車職業駕駛執照，此舉顯已逾越修正後道路交
      通管理處罰條例第六十八條之規範意涵及範圍，並剝奪異
      議人駕駛職業大貨車之權利，揆諸前開說明，其處分即難
      謂適法。
（三）又依道路交通安全規則第五十三條、第六十一條、第六十
      一條之一等規定，我國汽車駕駛執照，區分為汽車駕駛執
      照、機器腳踏車駕駛執照兩類，再依汽車及機器腳踏車之
      級類，再予細分。持有小型車、大貨車、大客車及聯結車
      駕駛執照，而未領有重型機器腳踏車駕駛執照，僅得駕駛
      輕型機器腳踏車，倘駕駛重型機器腳踏車者，即應認屬無
      照駕駛。故本件異議人於飲酒後持大貨車職業駕駛執照駕
      駛普通重型機器腳踏車，應認屬無照駕駛，依前揭道路交
      通管理處罰條例第六十七條第六項之規定，於異議人違規
      酒後駕車且屬無照駕駛之情況下，應將吊扣駕駛執照之處
      分，轉換為在最長吊扣期間內禁止考領駕照。然原處分機
      關未依上開規定裁處異議人在所規定最長吊扣期間內（依
      同條例第三十五條第一項第一款規定，吊扣駕照最長期間
      為一年），不得考領普通重型機器腳踏車駕駛執照，而仍
      對異議人裁處吊扣大貨車職業駕駛執照之處分，於法即有
      違誤，故異議人聲請撤銷吊扣駕照之處分，為有理由。
（四）按一行為違反數個行政法上義務規定而應處罰鍰者，依法
      定罰鍰額最高之規定裁處，行政罰法第二十四條第一項前
      段定有明文。又道路交通管理處罰條例第三十五條第一項
      第一款所定之罰鍰數額為一萬五千元以上六萬元以下，另
      同條例第二十二條第一項第四款所定之罰鍰數額，為一千
      八百元以上三千六百元以下，經比較結果，以該條例第三
      十五條第一項第一款之處罰為重。經查，異議人於飲酒後
      無駕駛執照駕駛普通重型機器腳踏車，除成立首揭道路交
      通管理處罰條例第三十五條第一項第一款之違規外，復構
      成同條例第二十二條第一項第四款關於無照駕駛之交通違
      規，本均應加以處罰，惟異議人既係以一駕駛行為，同時
      觸犯上述二項交通罰則，依前規行政罰法之規定，自應從
      一重即該條例第三十五條第一項第一款處罰，然原處分機
      關竟就無照駕駛部分，亦對異議人裁處罰鍰一千八百元，
      故此部分，亦難謂為適法。
（五）本件異議人雖僅就原處分關於吊扣駕駛執照之處分聲明異
      議，然因本案係單獨之交通違規行為，罰鍰處分、吊扣駕
      駛執照、在最長吊扣期間內禁止考領駕照及接受道路交通
      安全講習等部分均無從區分。從而，原處分既有前述之違
      法，本院自應將原處分撤銷，並自為裁罰如主文第二項所
      示，以期適法，附此敘明。
六、綜上所述，異議人於上述時、地，有飲酒後無駕駛執照（持
    大貨車職業駕駛執照）駕駛普通重型機器腳踏車，經測試呼
    氣中酒精濃度超過規定標準之違規行為，原處分機關依道路
    交通管理處罰條例第三十五條第一項、第二十四條第一項第
    二款之規定，裁處罰鍰三萬元及施以道路安全講習之部分，
    固無違誤，惟就無照駕駛裁處罰鍰一千八百元及吊扣駕駛執
    照十二個月之部分，顯有未洽，應由本院將原處分撤銷，並
    自為裁定如主文第二項所示。
據上論斷，應依道路交通管理處罰條例第八十七條第二項，道路
交通案件處理辦法第二十條前段，裁定如主文。
中    華    民    國    99    年    8     月    27    日
                              交通法庭法  官  李文娟
以上正本證明與原本無異。
如不服本裁定，應於裁定送達後5 日內向本院提出抗告狀。
                                      書記官  蕭秀蓉
中    華    民    國    99    年    8     月    27    日

司法院資訊處製作；財團法人民間司法改革基金會備份。
